臺灣高等法院臺中分院刑事裁定　
110年度毒抗字第1054號
抗  告  人  
即  被  告  呂建明



上列抗告人因違反毒品危害防制條例案件，經檢察官聲請觀察、
勒戒（聲請案號：臺灣南投地方檢察署110年度聲觀字第199號、
110年度毒偵字第597號），不服臺灣南投地方法院中華民國110
年8月9日裁定（110年度毒聲字第247號），提起抗告，本院裁
定如下：
    主  文
抗告駁回。
    理  由
一、抗告意旨略以：抗告人即被告甲○○（下稱抗告人）施用毒品
    係當時心性不定且誤交損友所致，今抗告人身為人父，生活
    重心回歸家庭及工作，又歷經收押交保、脊柱手術失敗，深
    刻體悟時間寶貴、人生無常，更加珍惜與家人相處時光，無
    心思於毒品與玩樂，毒癮亦已完全戒除，有109年12月南投
    醫院之驗檢報告可資佐證。抗告人目前生活圈單純，為了防
    疫與女兒待在家中，顯少出門，且須照顧因罹癌開刀之長兄
    及年邁體弱母親。抗告人為家中經濟支柱，已無閒暇接觸毒
    品並將金錢挪作他用，於情於理，不可能再與毒品有何牽連
    。抗告人絕無繼續施用毒品、成癮性之疑慮，原裁定遽令抗
    告人入勒戒處所觀察、勒戒，顯有違誤，故懇請依法撤銷原
    裁定，以全人倫，並維護抗告人權利等語。
二、按犯毒品危害防制條例第10條之罪者，檢察官應聲請法院裁
    定，或少年法院（地方法院少年法庭）應先裁定，令被告或
    少年入勒戒處所觀察、勒戒，其期間不得逾2月，毒品危害
    防制條例第20條第1項定有明文。又同條第3項規定，犯第10
    條之罪於觀察、勒戒或強制戒治執行完畢釋放後，3年後再
    犯者，應適用同條第1、2項之規定。且此所謂「3年後再犯
    」，只要本次再犯（不論修正施行前、後）距最近1次觀察
    、勒戒或強制戒治執行完畢釋放，已逾3年者，即該當之，
    不因其間有無犯第10條之罪經起訴、判刑或執行而受影響（
    最高法院109年度台上大字第3826號裁定參照）。
三、經查：
　㈠本件抗告人基於施用第一級毒品海洛因、第二級毒品甲基安
    非他命之犯意，於民國108年1月8日19至20時許，在南投縣
    南投市南投醫院附近之全聯福利中心停車場內，以將海洛因
    及甲基安非他命混和置入玻璃球吸食器內點火燒烤吸食所產
    生煙霧之方式，同時施用海洛因及甲基安非他命1次；另基
    於施用第一級毒品海洛因之犯意，於108年1月9日13時許，
    在臺中市潭子區軍功路某加油站廁所內，以將海洛因摻入香
    菸內點燃吸食之方式，施用海洛因1次等事實，業據其於偵
    訊時坦承不諱，且有南投縣政府警察局勘察採證同意書、南
    投縣政府警察局南投分局委託驗尿液代號與真實姓名對照表
    、中山醫學大學附設醫院檢驗科藥物檢測中心108年1月25日
    出具實驗編號0000000號尿液檢驗報告、南投縣政府警察局
    南投分局搜索扣押筆錄暨扣押物品目錄表、衛生福利部草屯
    療養院108年2月18日草療鑑字第1080100683號鑑驗書及現場
    照片等可憑，足堪認定。
  ㈡抗告人前因施用毒品案件，經原審法院以89年度毒聲字第97
    號裁定送觀察、勒戒後，因認有繼續施用毒品之傾向，再經
    原審法院以89年度毒聲字第1247號裁定送強制戒治，嗣因認
    無繼續戒治之必要，經原審法院以89年度毒聲字第2051號裁
    定停止戒治，於89年12月29日出所，嗣再經原審法院以90年
    度毒聲字第568號裁定撤銷停止戒治，而續送強制戒治，於9
    1年6月24日執行完畢釋放出所等情，有臺灣高等法院被告前
    案紀錄表在卷可稽。是抗告人施用毒品之時間，距其最近一
    次觀察、勒戒或強制戒治執行完畢釋放已逾3年，屬現行毒
    品危害防制條例第20條第3項所定「3年後再犯」，不因抗告
    人曾先後多次犯施用毒品罪，經起訴、判刑或執行而受影響
    。則檢察官於開庭訊問後，考量全案情節，依現行規定提起
    聲請，原審因而裁定抗告人令入勒戒處所觀察勒戒，核屬有
    據，並無違誤。抗告人意旨所稱其個人工作、經濟及家庭事
    由狀況，縱若屬實，其情堪憫，然不影響是否將抗告人移送
    觀察、勒戒之判斷，則其以此為由提起抗告，自屬無據。綜
    上，抗告意旨指摘原裁定不當，為無理由，應予駁回。
四、綜上所述，抗告人既有本件施用第一、二級毒品之行為，自
    有予以矯治並預防其將來繼續施用之必要性，原審依檢察官
    聲請，裁定將抗告人送勒戒處所觀察、勒戒，經核並無違誤
    。抗告人猶執前詞提起本件抗告，指摘原裁定不當，為無理
    由，應予駁回。
據上論斷，依刑事訴訟法第412條，裁定如主文。　　
中　　華　　民　　國　　110 　年　　8 　　月　　30　　日
       　　 刑事第二庭    審判長法　官  何　志　通
　　　　　　　　　　　　　　    法　官  許  月  馨
　　　　　　　　　　　　　　　  法　官  吳  進  發
以上正本證明與原本無異。                          
不得再抗告。                                        
                                書記官  洪  宛  渝
　　　　　　　　　　　　　　　 　　
中　　華　　民　　國　　110 　年　　8 　　月　　30　　日